臺灣高等法院刑事判決
109年度上訴字第725號
上  訴  人  
即  被  告  游修益


上列上訴人因違反毒品危害防制條例案件，不服臺灣基隆地方法
院108年度訴字第360號，中華民國108年12月19日第一審判決（
起訴案號：臺灣基隆地方檢察署108年度毒偵字第646號），提起
上訴，本院判決如下：
    主  文
上訴駁回。
    事  實
一、游修益基於施用第二級毒品甲基安非他命之犯意，於民國10
    8 年3 月10日下午8 、9 時許，在基隆市仁愛區三坑火車站
    附近廁所內，以將甲基安非他命置於玻璃球內加熱燒烤，吸
    食所產生煙霧之方式，施用甲基安非他命1 次。另基於施用
    第一級毒品海洛因之犯意，於108 年3 月15日下午7 時45分
    為警採尿回溯5 日內之某時（起訴書誤載為回溯24小時內某
    時，且不含受公權力拘束之時間），在不詳處所，以不詳方
    式，施用海洛因1 次。嗣於108 年3 月15日下午7 時30分許
    ，為警持搜索票在其位於基隆市○○區○○路000 巷00弄00號3 
    樓之住處執行搜索，扣得甲基安非他命2 包（驗餘淨重共0.
    0038公克）、吸食器1 組，復徵得其同意採集尿液檢體送驗
    ，結果呈安非他命、甲基安非他命、嗎啡陽性反應，始悉上
    情。
二、案經基隆市警察局第二分局報告臺灣基隆地方檢察署檢察官
    偵查起訴。
    理  由
壹、程序部分：
一、本判決以下所引用之證據，公訴人及被告游修益於本案言詞
    辯論終結前，均未爭執其證據能力，爰審酌該等證據作成或
    取得之狀況，並無非法或不當取證之情事，且無顯不可信之
    情況，復經原審於審判期日就上開證據依法進行調查、辯論
    ，自均具有證據能力。
二、被告前因施用毒品案件，經送勒戒處所觀察、勒戒後，認有
    繼續施用毒品傾向，再經令入戒治處所施以強制戒治，於10
    6 年12月12日執行完畢釋放，並經臺灣基隆地方檢察署檢察
    官以106 年度戒毒偵字第17號為不起訴處分確定等情，有本
    院被告前案紀錄表附卷可稽，其於強制戒治執行完畢釋放後
    5 年內之108 年3 月10日再犯本案，依毒品危害防制條例第
    23條第2項之規定，自應依法追訴。
貳、實體部分：
一、被告游修益經合法傳喚未到庭，惟據其於原審固坦承於上揭
    時、地，以上開方式，施用第二級毒品甲基安非他命1 次之
    事實不諱，然矢口否認有何施用第一級毒品海洛因之犯行，
    辯稱：可能是我朋友「阿峰」擅自將海洛因放進我施用甲基
    安非他命的吸食器內，導致我在不知情之情況下施用海洛因
    云云。惟查：
  ㈠被告於108 年3 月15日下午7 時45分許採集之尿液，係被告
    同意採尿後親自排放並封緘，被告對於採尿程序並無疑義等
    情，業據被告於警詢及偵訊供述無訛（見108 年度毒偵字第
    646 號卷【下稱毒偵卷】第14頁、第82頁），且有108 年 3
    月15日勘察採證同意書1 份存卷可按（見毒偵卷第45頁）；
    而前開採集之尿液，經送請台灣檢驗科技股份有限公司台北
    濫用藥物實驗室以氣相層析質譜儀法檢驗，結果呈嗎啡（檢
    出濃度743ng/ml）、安非他命及甲基安非他命陽性反應，有
    基隆市警察局第二分局偵辦毒品案件尿液檢體對照表（檢體
    編號：000-0-000 ）、上開公司於108 年3 月26日出具之濫
    用藥物檢驗報告各1 份附卷可稽（見毒偵卷第9 頁、第 107
    頁）；又被告於108 年3 月15日為警查扣之白色細結晶2 包
    ，經送請交通部民用航空局航空醫務中心鑑定，結果檢出甲
    基安非他命成分（淨重共0.004 公克，驗餘淨重共0.0038公
    克），有該中心108 年4 月17日航藥鑑字第0000000 號鑑定
    書1 紙在卷可考（見毒偵卷第111 頁），足認被告上揭坦承
    施用甲基安非他命之自白與事實相符，堪以採信。
  ㈡又依卷附法務部調查局90年4 月12日（九○）陸（一）字第90
    133335號函所示「一般人注射海洛因後經體內吸收代謝約30
    分鐘後，以嗎啡型態為主開始排入尿中，且以最初6 至12小
    時排泄量最多。若以日計，約有80% 之毒品代謝物（嗎啡）
    可在注射後24小時內陸續由尿中排出體外，剩餘量則可能在
    數日內分別排出體外。」、「前述說明之剩餘量排出體外所
    需時間，則視施打量多少、個人代謝情況及檢驗機關使用閾
    值不同而異。施打量多者，於施打後4 、5 日仍有可能檢出
    陽性反應；施打量少者，可能在24小時後即難檢出；通常採
    尿檢驗前述毒品反應，應以施打後24小時內所採為宜。」。
    而參諸被告前揭採尿之檢驗結果，嗎啡閾值濃度為743ng/ m
    l，顯然高於檢測單位據以判定係陽性反應之閾值濃度300n 
    g/ml，足認被告於108 年3 月15日下午7 時45分為警採尿回
    溯5 日內之某時（起訴書誤載為回溯24小時內某時，且不含
    受公權力拘束之時間），確有施用第一級毒品海洛因之行為
    。
  ㈢被告於原審雖以前揭情詞置辯，然查，被告未能具體指出「
    阿峰」之真實姓名、年籍，致法院無從傳喚調查，且第一級
    毒品海洛因，不論取得難度或價格，均遠高於第二級毒品甲
    基安非他命，此為法院辦理毒品相關案件所知悉，亦應為施
    用毒品人口熟知，殊難想像「阿峰」會在被告未要求或應承
    之情況下，耗費自身所有、較難取得且較昂貴之海洛因，供
    毫不知情之被告施用，是被告前開所辯，應係臨訟畏罪之詞
    ，尚難憑採。
  ㈣綜上，被告上開所辯，僅屬卸責之詞，不足採信。本案事證
    明確，被告犯行洵堪認定，應依法論科。
二、論罪科刑及沒收：
  ㈠海洛因、甲基安非他命為毒品危害防制條例第2 條第2 項第1
     款、第2 款所定之第一級、第二級毒品，均不得非法持有
    、施用。核被告所為，分別係犯毒品危害防制條例第10條第
    第2 項之施用第二級毒品罪及同條第1 項之施用第一級毒品
    罪。被告施用前後持有第一級、第二級毒品之行為，分別為
    施用之高度行為所吸收，均不另論罪。被告所犯上開2 罪間
    ，犯意各別，行為互殊，應予分論併罰。
  ㈡又被告前因施用毒品案件，經臺灣基隆地方法院以107 年度
    基簡字第1076號判決判處有期徒刑2 月確定，於107 年10月
    11日易科罰金執行完畢等情，有本院被告前案紀錄表在卷可
    稽，是被告於有期徒刑執行完畢5 年以內故意再犯本案有期
    徒刑以上之各罪，均符合累犯之要件。被告曾因施用毒品經
    觀察、勒戒及強制戒治，業如前述，又曾因施用毒品罪，經
    論罪科刑，並甫執行完畢，其仍未能記取教訓，再犯本案施
    用毒品罪，考量被告再次涉犯相同類型之犯罪，倘仍以最低
    法定本刑為量刑之下限，未能反應其本案業經施以治療、刑
    罰手段後，均無法戒絕毒品之犯罪情節，而與罪刑相當原則
    有違，參諸司法院釋字第775 號解釋意旨，故均依刑法第47
    條第1 項規定，加重其刑。
三、原審認被告罪證明確，適用毒品危害防制條例第10條第1 項
    、第2 項、第18條第1 項前段，刑法第11條、第47條第1 項
    、第41條第1 項、第38條第2 項前段之規定，及審酌被告前
    因施用毒品，歷經觀察、勒戒及強制戒治，並曾經法院論罪
    科刑後，仍未能戒絕毒癮，再犯本案施用毒品罪，足見其自
    制力不佳，應施以相當之刑罰矯治，並參酌其施用第一級、
    第二級毒品行為對於自身危害程度非輕，且對社會風氣、治
    安亦有潛在之相當危害，惟其本質仍屬自殘行為，反社會性
    之程度較低，犯罪手段尚屬平和，暨被告僅坦承施用第二級
    毒品、否認施用第一級毒品犯行之犯後態度、於警詢自述小
    學畢業之智識程度、家庭經濟狀況勉持等一切情狀，分別量
    處如原判決主文所示之刑，並就施用第二級毒品部分諭知易
    科罰金之折算標準，以示懲儆。而被告所犯前開施用第一、
    二級毒品罪，分別為不得易科罰金之罪與得易科罰金之罪，
    依刑法第50條第1 項第1 款之規定，爰不定其應執行刑。復
    說明：扣案甲基安非他命2 包（驗餘淨重共0.0038公克，併
    同難以完全析離之包裝袋2 只），均為被告本案施用第二級
    毒品所剩餘，業據其供承在卷，應依同條例第18條第1 項前
    段規定，於該罪項下宣告沒收銷燬之。扣案吸食器1 組，則
    係供被告施用第二級毒品所用之物，且為被告所有，業據其
    供承在卷，應依刑法第38條第2 項前段規定，於該罪項下宣
    告沒收之。其認事用法及量刑，均無違誤，被告上訴指摘原
    判決不當，為無理由，其上訴應予駁回。
四、被告經合法傳喚，無正當理由未到庭，爰不待其陳述逕行判
    決。
據上論斷，應依刑事訴訟法第368條、第371條，判決如主文。
本案經檢察官鄭龍照到庭執行職務。
中　　華　　民　　國　　109 　年　　4 　　月　　15　　日
                  刑事第十六庭  審判長法　官  葉騰瑞
                                      法　官  陳芃宇
                                      法　官  莊明彰
以上正本證明與原本無異。
施用第一級毒品罪部分，如不服本判決，應於收受送達後20日內
向本院提出上訴書狀，其未敘述上訴之理由者並得於提起上訴後
20日內向本院補提理由書（均須按他造當事人之人數附繕本）「
切勿逕送上級法院」。
其餘不得上訴。
                                      書記官  蘇佳賢
中　　華　　民　　國　　109 　年　　4 　　月　　15　　日
附錄：本案論罪科刑法條全文                             
毒品危害防制條例第10條
施用第一級毒品者，處6 月以上5 年以下有期徒刑。
施用第二級毒品者，處3 年以下有期徒刑。